臺灣高等法院刑事判決　　　　　　　　　　　　　九十二年度上易字第三二八五號
　　上　訴　人　臺灣臺北地方法院檢察署檢察官
　　被　　　告　丙○○
右上訴人因被告偽造文書案件，不服臺灣臺北地方法院九十一年度易字第一三五０號
，中華民國九十二年九月二十五日第一審判決（偵查案號：臺灣臺北地方法院檢察署
八十九年度偵字第一九二四四號；移送併案審理案號：臺灣臺北地方法院檢察署九十
一年度偵字第一二００三號、臺灣桃園地方法院檢察署八十九年度偵字第一四０三四
號），提起上訴，本院判決如左：
    主      文
上訴駁回。
    理      由
一、本案經本院審理結果，認第一審判決對被告丙○○為無罪之諭知，核無不當，應
    予維持，並引用第一審判決書記載之證據及理由（如附件）。
二、檢察官雖以：被告於警詢時自承是甲○○叫渠帶大陸人士「陳朝輝」前往美國在
    臺協會辦理簽證，之後再與楊政弘前往領取自己及陳朝輝之美簽，又被告於偵查
    中供稱知悉楊政弘是替甲○○找人頭申請偽造之
    十八年間與被告一同前往菲律賓，當時被告帶乙○○介紹與渠認識商談購買人頭
    造，被告復依甲○○之指示，以美金一千五百元之代價將偽造之
    交付接機之人，其與甲○○間具有共同正犯關係，原審為被告無罪之諭知，尚有
    未合云云，指摘原審判決不當而提起上訴。惟查，共同被告甲○○固於警詢及偵
    查中供稱確有以換貼照片變造國民
    被告就甲○○該部分變造國民身分證或其他變造
    ，又據共同被告楊政弘於警詢及原審所為供述，亦分別表示渠並不知情，而被告
    於警詢、偵審中，亦未承認參與甲○○或楊政弘所涉偽造文書之行為，即證人乙○○於原審中亦證稱渠在菲律賓透過被告認識甲○○，但並不確定被告是否知情
    等語，此外，復無其他積極證據足為被告確有公訴人所指變造特種文書或行使明
    知為不實事項使公務員登載於職務上所掌公文書之犯罪行為，公訴人仍執前詞，
    指摘原審判決不當而提起上訴，為無理由，應予駁回。
三、臺灣桃園地方法院檢察署檢察官移送本院併辦之九十二年度偵字第一五八九七號
    偽造文書案件，其中編號十八二十部分與本件起訴事實被告及犯罪事實同一，另編號
    一部分，與臺灣臺北地方法院檢察署檢察官移送本院審理併辦之九十二年度偵字
    第二０五０六號偽造文書案件，因本件起訴部分業為無罪之判決，即非起訴效力
    所及，本院無從併予審理，應將該併辦案退回檢察官另為處理，附此敘明。
據上論斷，應依刑事訴訟法第三百七十三條、第三百六十八條判決如主文。
本案經檢察官張啟彬到庭執行職務
中　　華　　民　　國  　　九十三  　　年      二      月     二十四   　日
                            臺灣高等法院刑事第十九庭
                                審判長法  官  許  國  宏
                                      法  官  洪  光  燦
                                      法  官  林  勤  純
右正本證明與原本無異。
本判決不得上訴。
                                      書記官  葉  瑩  庭
中　　華　　民　　國　　  九十三　  　年      二      月     二十四     日
附件：
臺灣臺北地方法院刑事判決　　　　　　　　　　　　九十一年度易字第一三五０號
    公  訴  人　臺灣臺北地方法院檢察署檢察官
　　被　　　告　丙○○　男　民國○○○年○月○日生
　　　　　　　　　　　　身分證統一編號：Ｚ000000000
　　　　　　　　　　　　住臺北市○○區○○路一段三六號五樓
右列被告因偽造文書案件，經檢察官聲請以簡易判決處刑（八十九年度偵字第一九二
四四號）及移送併辦（臺灣臺北地方法院檢察署九十一年度偵字第一二００三號、臺
灣桃園地方法院檢察署八十九年度偵字第一四０三四號），經本院受理後（受理案號
為九十年度簡字第二四三八號），認不宜以簡易判決處刑，本院適用通常程序判決如
左：
    主　　　文
丙○○無罪。
    理      由
一、聲請簡易判決處刑意旨略以：被告丙○○明知甲○○（另由本院審理中）、楊政
    弘（檢察官於聲請簡易判決處刑書誤載為楊政宏，應予更正，另由臺灣桃園地方
    法院審理中）係掩護大陸地區人民偷渡來臺，再利用偽造、變造臺灣地區人民身
    分證辦理我國護照後申請美國簽證，而將偷渡來臺大陸人民帶往美國之人蛇集團
    成員，且自稱「陳朝輝」之不詳年籍男子係大陸地區人民，竟仍與甲○○及該自
    稱「陳朝輝」者基於共同之犯意，先由甲○○在偽造或變造之丁○○名義國民身
    分證上貼用該自稱「陳朝輝」者之照片，向外交部申請辦理護照，使外交部之承
    辦人員將相關不實之事項登載於職務上所掌之公文書，並據以發給丁○○名義之
    護照，再由丙○○於民國八十九年一月十四日依甲○○之指示帶同該自稱「陳朝
    輝」者，持丁○○名義之護照前往臺北市○○區○○路三段一三四巷七號美國在
    臺協會（以下稱在臺協會）申請辦理美國簽證。八十九年一月十七日，丙○○復
    與楊政宏一同至在臺協會取回該丁○○名義之護照交予甲○○。惟因以丁○○名
    義申請美國簽證並未獲准，甲○○又另將已申請美國簽證獲准之乙○○護照換貼
    該自稱「陳朝輝」者之相片而予變造，並於八十九年三月十六日十七時許，在臺
    北市○○區○○街、林森北路口，將該變造之乙○○護照連同先前丁○○名義之
    護照一併交付予丙○○，指示丙○○於翌日搭乘國泰航空公司ＬＸ─四０七號班
    機攜往香港，在轉機櫃臺前交付予前來接洽者即可，約定代價為美金一千五百元
    。嗣丙○○即於八十九年三月十七日七時許至桃園中正國際機場擬搭機赴香港，
    惟因其已遭列管註銷護照上之美國簽證，而為警查獲等語，因認被告丙○○涉有
    刑法第二百十二條變造特種文書罪嫌、第二百十六條、第二百十四條之行使明知
    為不實之事項使公務員登載於職務上所掌之公文書罪嫌。
二、按犯罪事實應依證據認定之，無證據不得推定其犯罪事實。又不能證明被告犯罪
    者，應諭知無罪之判決，刑事訴訟法第一百五十四條、第三百零一條第一項分別
    定有明文。又事實之認定，應憑證據，如未能發現相當證據，或證據不足以證明
    ，自不能以推測或擬制之方法，為裁判基礎（最高法院四十年臺上字第八六號判
    例參照）；且認定犯罪事實所憑之證據，雖不以直接證據為限，間接證據亦包括
    在內，然而無論直接證據或間接證據，其為訴訟上之證明，須於通常一般之人均
    不致有所懷疑，而得確信其為真實之程度者，始得據為有罪之認定，倘其證明尚
    未達到此一程度，而有合理之懷疑存在而無從使事實審法院得有罪之確信時，即
    應由法院為諭知被告無罪之判決（最高法院七十六年臺上字第四九八六號判例參
    照）。
三、按本件起訴檢察官認被告丙○○涉有前開罪嫌，其所依憑之證據及理由無非係以
    被告對對其被訴之事實於偵查中已坦承不諱，並有扣案之丁○○名義護照、變造
    之乙○○護照影本各一件足資佐證為據。
四、訊據被告堅決否認有檢察官所聲請以簡易判決處刑之犯行，辯稱：我不知道到底
    甲○○、楊政弘是不是人蛇集團，他們有沒有從事偽造、變造護照之行為我也不
    清楚。九十年一月十四日我有帶一個叫陳朝輝之人到在臺協會去辦簽證的事，但
    我不知道陳朝輝是真名還是假名。八十九年三月十六日甲○○確實有請我帶護照
    去香港，說要給我一千五百元美金做為代價，但一到機場就被查獲了，我沒有偽
    造或變造那本護照，也沒有行使等語。
五、本院經查：
  (一)關於聲請簡易判決處刑書犯罪事實欄所記載被告丙○○與甲○○、楊政弘及自稱
    為「陳朝輝」之男子基於共同犯意聯絡，由甲○○先將自稱為「陳朝輝」者之相
    片貼用於偽造或變造丁○○名義之國民身分證上，由向外交部申請辦理護照，而
    使外交部承辦人員將此不實之事項登載於職務上所載公文書上，而發給丁○○名
    義護照後，再由被告持該丁○○名義之護照前往在臺協會申辦美國簽證部分：
    1.按甲○○於本院審理中，迭經本院傳喚、拘提結果，均無法使其至公判庭為供
      述，先予說明。
    2.次查於本案之偵查過程中，甲○○亦從未到案，而楊政弘於本院九十二年五月
      八日審理時雖到庭，亦堅決否認有此部分之犯行（當日審判筆錄參照），故就
      檢察官對被告所聲請以簡易判決處刑之此部分犯罪事實，於卷存證據資料內，
      僅有檢察官所提出冒名之丁○○護照影本（見八十九年度偵字第一九二四四號
      卷第七十一頁以下），而被告有堅決否認有參與此部分之偽造、變造身分證及
      申請辦理護照核發犯行，固尚難僅以卷存證據資料內該冒名申請之丁○○護照
      ，而遽以認定被告有此部分犯行。
    3.再查被告固自承於八十九年一月十四日帶一名自稱為陳朝輝之人前往在臺協會
      辦理美國簽證，惟如前所述，被告堅決否認知悉該自稱為陳朝輝之人其姓名為
      真名或假名，且被告於本案移送臺灣桃園地方法院檢察署內勤檢察官訊問時，
      被告即已供明是由該名男子自己拿護照去辦美簽及面試，順便自己辦美簽（臺
      灣桃園地方法院檢察署八十九年度偵字第四三四五號偵查卷內八十九年三月十
      七日訊問筆錄參照），而於卷存證據資料內並無其他積極證據可以來證明被告
      確有如檢察官所認－知悉該自稱為陳朝輝之男子所持護照為冒名申請，而仍陪
      同其前往在臺協會辦理美國簽證之證據，自難認被告有此部分之犯行。
  (二)關於聲請簡易判決處刑書犯罪事實欄所記載，甲○○另將已申請美國簽證獲准之
    乙○○護照換貼該自稱「陳朝輝」者之相片而予以變造後，連同先前冒用丁○○
    名義之護照一併交付與被告，囑由被告攜帶前往香港部分：
    1.關於檢察官對被告所聲請以簡易判決處刑之此部分犯罪事實，被告亦堅決否認
    　有參與將乙○○之護照變造換貼陳朝輝相片於其上之任何行為分擔或與甲○○
      有任何之犯意聯絡，而檢察官在簡易判決處刑書犯罪事實欄就此部分犯罪事實
      之記載亦認為係甲○○一人所為，只是甲○○將此護照交予被告請其帶往香港
      而已，本院自不能僅以被告持有變造之乙○○護照及冒名之丁○○護照行為，
      而在別無其他積極證據證明被告與甲○○有任何犯意聯絡或行為分擔之情況下
      ，反之推論被告持有該二本護照，一定係被告與甲○○有變造護照之犯意聯絡
      及行為分擔。
    2.全程到庭實行公訴之檢察官於九十二年一月十日提呈於本院之補充理由書(一)狀
      中，固提出變造之乙○○新、舊護照、變造之乙○○美國簽證及乙○○名義之
      赴美機票等書證，並聲請傳喚證人乙○○，希望能證明被告與王成全間為變造
      乙○○護照之共同正犯，而證人乙○○於本院九十二年五月八日審理時證稱：
      我在八十八、九年間透過被告認識甲○○，我當初因為有案件跑路，滯留菲律
      賓，甲○○表示可以為我辦一本護照，方便出入境臺灣，我跟甲○○談這些事
      時被告並未在場，甲○○要我不要告訴別人，我不確定被告是否知情，從大陸
      偷渡回臺是與甲○○一對一談的，不知道被告是否知道等語（當日審判筆錄參
      照），則由證人乙○○上開供述以觀，亦難對被告做何不利之認定，因此本院
      還是回到前段敘述的理由，被告持有變造之護照，在客觀上固能證明確實有人
      變造乙○○護照之事實，惟究係何人所變造？被告與變造之人有何犯意聯絡或
      行為分擔？檢察官並未能進一步舉證，使本院確信被告的確為變造乙○○護照
      共同正犯，自難認定被告有此部分之犯行。
六、綜上所述，公訴人認被告所涉有前開犯行，尚與事實不符，此外復查無其他積極
    證據足資證明被告有何公訴人所聲請以簡易判決處刑之犯行，既不能證明被告犯
    罪，核諸前揭說明，自應由本院為被告無罪之諭知。
七、臺灣臺北地方法院檢察署檢察官移送本院併辦之該署九十一年度偵字第一二００
    三號被告偽造文書等案件，因本件本院已對被告為無罪之諭知，上開併辦部分自
    與本件不生任何裁判上一罪或實質上一罪之關係，自應將該併辦案檢退回檢察官
    ，由其另為處理，應予說明。
八、臺灣桃園地方法院檢察署檢察官移送本院併辦之該署八十九年度偵字第一四０三
    四號被告偽造文書等案件，其併辦意旨共有三部分（即有該併辦意旨書中所載編
    號一、十八及編號二十等三部分），其中編號為十八、二十號部分，為與本件為
    被告同一、犯罪事實同一之案件，本院自得併為審理、判決；至於編號一之部分
    ，因本件本院已對被告為無罪之諭知，上開併辦部分自與本件不生任何裁判上一
    罪或實質上一罪之關係，自應將該併辦案檢退回檢察官，由其另為處理，應予說
    明。
據上論斷，應依刑事訴訟法第四百五十二條、第三百零一條第一項，判決如主文。
本案經檢察官柯宜汾到庭執行職務
中　　　華　　　民　　　國　　九十二　　年　　　九　　　月　　二十五　　日
                                    臺灣臺北地方法刑事第九庭
                                          法　官  葉建廷
右正本證明與原本無異。
檢察官如不服本判決，應於判決送達後十日內，向本院提出上訴狀。
                                          書記官  蔡梅蓮
中　　　華　　　民　　　國　　九十二　　年　　　九　　　月　　二十五　　日
